【裁判字號】    99,抗,107
【裁判日期】    990812
【裁判案由】    聲明異議
【裁判全文】
臺灣高等法院臺南分院民事裁定  99年度抗字第107號
抗  告  人  乙○○○○○○○○.
相  對  人  甲○○
上列抗告人因與相對人間聲請假扣押事件，對於中華民國99年6
月22日臺灣雲林地方法院99年事聲字第40號所為裁定提起抗告，
本院裁定如下：
    主  文
抗告駁回。
抗告訴訟費用新台幣壹仟元由抗告人負擔。
    理  由
一、按「債權人就金錢請求或得易為金錢請求之請求，欲保全強
    制執行者，得聲請假扣押。」、「請求及假扣押之原因應釋
    明之。前項釋明如有不足，而債權人陳明願供擔保或法院認
    為適當，法院得定相當之擔保，命供擔保後為假扣押。」民
    事訴訟法第522條第1項、第526條第1項、第2項分別定有明
    文。又「債權人聲請假扣押，應就其請求及假扣押之原因加
    以釋明；該項釋明如有不足，而債權人陳明願供擔保或法院
    認為適當者，法院得定相當之擔保，命供擔保後為假扣押。
    」、「若債權人未釋明假扣押之原因，諸如債務人浪費財產
    、增加負擔、或就其財產為不利益之處分，將達於無資力之
    狀態、或移住遠地、逃匿無蹤或隱匿財產等情形，即不符假
    扣押之要件」（最高法院94年度台抗字第665號裁定、96年
    度台抗字第642號裁判意旨參照）。次按「當事人之主張或
    陳述，與釋明有別，所謂釋明，係指當事人提出即時可以調
    查之證據，俾法院信其主張為真實之謂，當事人之主張或陳
    述，並非使法院得心證之證據方法，自非釋明。」（最高法
    院72年度台上字第1018號判決意旨足參）。
二、聲請及抗告意旨略以：民事訴訟法第526條第1項、第2項明
    定：「請求及假扣押原因應釋明之。前項釋明如有不足，而
    債權人陳明願供擔保或法院認為適當者，法院得定相當之擔
    保，命供擔保後為假扣押」，故可知債權人已釋明請求及假
    扣押之原因，而法院認債權人釋明有不足，於債權人陳明願
    供擔保或法院認為適當者，仍得命債權人供擔保後而為假扣
    押。本件抗告人請求假扣押原因部分，已於補正狀內敘明相
    對人自損害發生迄今已屆5年期間，均未與抗告人洽談和解
    或賠償事宜，顯見相對人無心償還債務，且依抗告人提出之
    臺灣高等法院臺南分院刑事判決書所載之犯罪事實及理由，
    可知相對人自始否認有應賠償抗告人之犯罪行為。而目前兩
    造民事訴訟仍繫屬於臺灣高等法院臺南分院，亦有抗告人提
    出之民事開庭通知書在卷，故在相對人無心賠償抗告人所受
    損害情形下，相對人自不無將其所有財產處分變賣之虞，依
    抗告人提出之證據，就請求假扣押原因之釋明縱有不足，然
    抗告人於99年6月11日假扣押聲請狀即已陳明願供擔保，以
    代假扣押請求及原因釋明之不足，鈞院可逕命抗告人供擔保
    後而為假扣押，原裁定駁回抗告人假扣押之聲請及異議，洵
    有未洽，為此，請求廢棄原裁定，准許抗告人假扣押之聲請
    云云。
三、經查：本件抗告人主張對相對人有侵權行為損害賠償請求權
    而聲請假扣押，固提出原審法院96年度易字第638號刑事判
    決、本院97年度上易字第615號刑事判決、雲林縣元長鄉調
    解委員會96年民調字第69號調解書、本院99年度重訴字第4
    號民事庭通知書等件為釋明。惟抗告人所提上揭判決正本、
    調解書等文件，充其量僅為抗告人請求假扣押原因（即兩造
    間是否有侵權行為損害賠償請求權法律關係）之釋明，並非
    假扣押原因之釋明，至為灼然。況原審法院司法事務官於駁
    回抗告人假扣押聲請之處分前，曾給予抗告人補正之機會，
    並於補正通知中詳細說明應補正之事項（見原審99年度司裁
    全字第313號卷第23頁、24頁），惟抗告人仍未就假扣押之
    原因為釋明。抗告意旨所稱「相對人無心賠償聲請人所受損
    害情形下，相對人自不無將其所有財產處分變賣之虞」，僅
    為抗告人對相對人未來可能行為臆測之陳述，並非使法院得
    心證之證據方法，此與民事訴訟法第526條第1項所稱之「釋
    明」有別。此外，抗告人並未就相對人目前已陷於財務困境
    ，或移至遠地、逃匿無蹤或隱匿財產，致有日後不能強制執
    行或甚難執行之虞各情，提出能即時調查之證據，使本院信
    其主張之事實為真正，其對於假扣押原因既未釋明，縱抗告
    人陳明願供擔保以代釋明，亦無以補其釋明之不足。揆諸上
    揭說明，尚難認抗告人已為合於聲請假扣押法定要件之釋明
    。原裁定駁回抗告人之異議及假扣押之聲請，於法尚無不合
    ，抗告人仍執前詞指摘原裁定不當，求為廢棄，改判准抗告
    人提供擔保後，就相對人之財產實施假扣押，為無理由，應
    予駁回。
據上論結，本件抗告為無理由，依民事訴訟法第495條之1第1項
、第449條第1項、第95條、第78條，裁定如主文。
中    華    民    國    99    年    8     月    12    日
                  民事第二庭    審判長法  官  陳光秀
                                      法  官  莊俊華
                                      法  官  曾平杉
上為正本係照原本作成。
本裁定除以適用法規顯有錯誤為理由外，不得再抗告。如提出再
抗告，應於收受送達後10日內委任律師為代理人向本院提出再抗
告狀（須附繕本），並繳納再抗告費新台幣1千元。
中    華    民    國    99    年    8     月    13    日
                                      書記官  葉秀珍
【附記】
民事訴訟法第495條之1第2項準用同法第466條之1第1、2項規定
：
(1)對於第二審判決上訴，上訴人應委任律師為訴訟代理人。但上
  訴人或其法定代理人具有律師資格者，不在此限。
(2)上訴人之配偶、三親等內之血親、二親等內之姻親，或上訴人
  為法人、中央或地方機關時，其所屬專任人員具有律師資格並
  經法院認為適當者，亦得為第三審訴訟代理人。
民事訴訟法第466條之2第1項：
  上訴人無資力委任訴訟代理人者，得依訴訟救助之規定，聲請
  第三審法院為之選任律師為其訴訟代理人。

司法院資訊處製作；財團法人民間司法改革基金會備份。
